【裁判字號】    90,易緝,143
【裁判日期】    900903
【裁判案由】    偽造文書
【裁判全文】
臺灣高雄地方法院刑事判決                          九十年度易緝字第一四三號
    公  訴  人  臺灣高雄地方法院檢察署檢察官
    被      告  甲○○
右列被告因偽造文書案件，經檢察官提起公訴（八十九年度偵字第一一四八四號），
本院判決如左：
    主  文
甲○○共同連續行使明知為不實之事項，而使公務員登載於職務上所掌之公文書，足
以生損害於公眾，處有期徒刑肆月，如易科罰金，以參佰元折算壹日。
    事  實
一、甲○○於民國八十八年十二月間經由年籍姓名不詳綽號「保羅」之男子提議，與
    中國大陸地區女子辦理假結婚，以利大陸女子來臺工作之目的，甲○○因此可獲
    得免費前往中國大陸食宿及共新臺幣九萬元之利益，乃二人商議既定後，便由該
    名保羅之男子策劃安排大陸地區女子鮑紅珍與甲○○結婚得以來臺事宜，藉辦理
    及取得不實文書之方式，以各遂行上開目的。甲○○明知渠與保羅所安排之中國
大陸地區女子鮑紅珍間並無結婚之意思，除與綽號保羅之男子外，竟又與鮑紅珍
    再共同基於行使偽造文書之概括犯意聯絡，先於八十八年十二月十日在中國大陸
    浙江省寧波市，通謀虛偽辦理結婚公證手續，辦妥後甲○○即獨自返台；嗣甲○
    ○持其明知為不實之婚姻資料，連續於八十九年二月十日向高雄市鹽埕區區戶政
    事務所辦理結婚登記，使該戶政事務所承辦之公務員將甲○○與鮑紅珍結婚之不
    實事項登載於職務上所掌戶籍登記資料上，足生損害於戶政機關對戶籍之管理之
    正確性；甲○○復承前犯意，於同日持上開登載不實事項之戶籍資料，以探親事
    由，為鮑紅珍向內政部警政署入出境管理局申請大陸地區人民進入台灣地區旅行
    証，並於大陸地區人民進入台灣地區保証書之與被保人關係欄中填寫為夫妻，致
    內政部入出境管理局承辦人員將前揭不實之結婚登記及探親事由記載於申請書上
    ，而據以在鮑紅珍之旅行証上記載事由為探親之不實事項後核發，嗣手續辦妥後
    ，鮑紅珍乃於八十九年三月八日，以探親名義自桃園中正國際機場入境台灣，持
    前揭不實旅行証供境管人員查驗，足生損害於內政部警政署入出境管理局對於入
    出境資料管理之正確性。
二、案經高雄市政府警察局鹽埕分局移請臺灣高雄地方法院檢察署檢察官偵查起訴。
    理  由
一、右揭事實，業據被告甲○○於偵審中坦言不諱，核與卷附之戶籍謄本、中華人民
    共和國浙江省寧波市結婚公證書、財團法人海峽交流基金會結婚公證書、鮑紅珍
    之入出境紀錄、大陸地區人民進入臺灣地區旅行證申請書、保證書等證所載內容
    相符，故被告之自白，洵屬有據，自得採為認定事實之依據。被告既明知其與鮑
    紅珍並未實際結婚，乃竟以虛偽之結婚資料，辦理戶籍登記，並持該戶籍登記資
    料，憑以辦理鮑紅珍之來臺事宜，均足使主管機關為不實之登記後，據以核發中
    華民國臺灣地區旅行證，而得使鮑紅珍持憑該證來臺，致生損害於戶政機關對於
    戶政管理及入出境管理局對入出境管理之正確性，故本件事證明確，被告犯行堪
    予認定。
二、核被告甲○○所為，係犯刑法第二百十六條、第二百十四條之行使使公務登載不
    實之公文書罪。被告前開使公務員登載不實之低度行為，已為其行使之高度行使
    行為所吸收，不另論使公務員登載不實罪。被告與鮑紅珍、綽號保羅之男子就上
    開犯行間，有犯意之聯絡及行為之分擔，俱為共同正犯。被告多次共同行使使公
    務員登載不實文書之犯行，時間緊接，手法相同，所犯又係犯罪構成要件相同之
    罪，顯係基於概括之犯意反覆為之，為連續犯，應依刑法第五十六條之規定論以
    一罪，並加重其刑。公訴人雖未論及被告持不實之結婚資料，至內政部警政署入
    出境管理局以申請鮑紅珍來臺探親為由，據以辦理中華民國臺灣地區旅行證，使
    鮑紅珍得以於八十九年三月八日持該證件憑以由桃園中正國際機場入境之事實，
    惟此部分既經本院向內政部警政署入出境管理局調閱前開資料屬實，且此部分事
    實與公訴人起訴之犯罪事實具有連續犯之裁判上一罪關係，應為起訴效力所及，
    本院自應併予審究，附此敘明。爰審酌被告因貪圖小利，竟以前開方法使大陸籍
    女子來台，影響政府機關對戶政及入出境管理之正確性，本具有惡性；惟念其教
    育智識程度不高，及其於犯罪後坦承犯行，態尚佳等一切情狀，量處如主文所示
    之刑，並諭知易科罰金之折算標準，以資懲儆。
三、末按中華民國刑法第四十一條業經立法院於九十年一月四日修正，總統於九十年
    一月十日公布，自九十年一月十二日起施行，雖被告甲○○於行為時所犯本件最
    重本刑三年以下有期徒刑之罪，受六月以下有期徒刑或拘役之宣告者，得因身體
    、教育、職業或家庭之關係，執行顯有困難時，宣告一元以上、三元以下折算一
    日之易科罰金，而與修正前同條之規定相符。惟本案於裁判時刑法第四十一條已
    就所犯之最重本刑提高為五年以下有期徒刑之罪，受六月以下有期徒刑或拘役之
    宣告者，亦得因前開執行顯有困難之理由易科罰金。故本案被告甲○○雖行為時
    所犯最重本刑為三年以下有期徒刑之罪，且經本院量處有期徒刑四月，然其行為
    後法律既已變更，自應依刑法二條第一項前段之規定，適用裁判時之修正後刑法
    第四十一條第一項之規定，併此敘明。
據上論結，應依刑事訴訟法第二百九十九條第一項前段，刑法第二條第一項前段、第
二十八條、第五十六條、第二百十六條、第二百十四條、第四十一條第一項，罰金罰
鍰提高標準條例第一條前段、第二條，判決如主文。
中      華      民      國      九十      年      九     月     三      日
                                臺灣高雄地方法院刑事第二庭
                                      法  官    李代昌
右正本證明與原本無異。
如不服本判決，應於判決送達後十日內，向本院提出上訴狀。
                                     書記官    吳月華
中      華      民      國      九十      年      九     月     五      日
附錄本判決論罪之法條：
刑法第二百十四條
  明知為不實之事項，而使公務員登載於職務上所掌之公文書，足以生損害於公眾或
  他人者，處三年以下有期徒刑、拘役或五百元以下罰金。
刑法第二百十六條
  行使第二百十條至第二百十五條之文書者，依偽造、變造文書或登載不實事項或使
  登載不實事項之規定處斷。


司法院資訊處製作；財團法人民間司法改革基金會備份。
